【裁判字號】    97,交聲,32
【裁判日期】    970430
【裁判案由】    聲明異議
【裁判全文】
臺灣臺南地方法院交通事件裁定          97年度交聲字第32號
移送機關    交通部公路總局嘉義區監理所臺南監理站
異議人即    甲○○
受處分人
上列受處分人因違反道路交通管理處罰條例案件，對於交通部公
路總局嘉義區監理所台南監理站民國97年1月10日所為之裁決處
分（處分案號：嘉監南字第裁74-M00000000號）聲明異議，本院
裁定如下：
    主  文
異議駁回。
    理  由
一、原處分意旨略以：異議人即受處分人甲○○（下稱異議人）
    所有車牌號碼ＳＪＩ－三四三號輕型機車車牌，於民國九十
    六年十一月二十五日十八時許，在台南縣自強路與龍埔街口
    ，經台南縣警察局永康分局製單舉發「號牌借供他車（車號
    ＵＸＦ－二八五號）使用行駛道路」違規，嗣經原處分機關
    即交通部公路總局嘉義區監理所台南監理站以違規事實明確
    ，依道路交通管理處罰條例（下稱處罰條例）第十二條第一
    項第五款、同條第二項之規定，裁處異議人罰鍰新台幣（下
    同）五千四百元，並牌照吊銷。
二、本件異議意旨略以：異議人上開車輛在九十二年十月左右因
    車子壞掉不能使用而放至家中，後來該車被父親賣給古物商
    ，異議人不認識「陳明忠」，也沒有將車牌借給他使用，為
    此聲明異議等語。
三、按汽車有牌照借供他車使用或使用他車牌照行駛者，處汽車
    所有人三千六百元以上一萬零八百元以下罰鍰，並牌照吊銷
    之，處罰條例第十二條第一項第五款、同條第二項分別定有
    明文。
四、經查：
（一）異議人上開經警舉發「號牌借供他車（引擎號碼四ＤＹ－
      五三五二五二、車號ＵＸＦ－二八五號）使用行駛道路」
      之違規事實，有台南縣警察局南縣警交字第M00000000號
      舉發違反道路交通管理事件通知單及違規查詢報表各一紙
      在卷可稽，違規事實應可認定。
（二）異議人雖辯稱已將該車賣給古物商，然異議人無法提出買
      賣該車之資料，亦不知該車係於何時賣出等情，有本院電
      話紀錄表附卷可佐，互核卷附ＳＪＩ－三四三號輕型機車
      車籍查詢及機車異動歷史查詢各一紙，該車車牌於九十七
      年一月十日始因本件違規遭原處分機關吊銷牌照後，將牌
      照報廢等情，足見於本件違規時，該車（含車牌）確係異
      議人所有無誤。
（三）再按執行交通勤務警察依法律規定製單舉發違反道路交通
      管理處罰條例所列之違規事實，並由公路主管機關加以處
      罰，係行政機關執行公權力措施而對外直接發生法律效果
      之單方行政行為，本質上為行政處分，受處分人不服公路
      主管機關所為之處罰，依道路交通管理處罰條例第八十七
      條之規定向管轄地方法院聲明異議，自屬行政救濟程序。
      至行政救濟程序舉證責任之分配，應採民事訴訟上舉證責
      任分配原則，八十七年十月二十八日修正公布之行政訴訟
      法第一百三十六條同揭此旨，而明文規定準用民事訴訟法
      第二百七十七條舉證責任分配之原則。亦即公路主管機關
      對於依處罰條例科處行政罰事件，固應先由行政機關就其
      業已履踐相關正當法律程序，以及人民應受處罰之客觀違
      反法令行為，負證明之責，受處罰人就行政機關已為相當
      證明之前開事項，若主張欠缺主觀歸責條件或為其他抗辯
      ，亦須就其所辯提出反證。是此，異議人雖以前情置辯，
      惟未提出確實事證以供本院調查，是其所辯尚非可信。
五、綜上，異議人於前述時、地，有號牌借供他車使用行駛道路
    之違規事實，既可認定，原處分機關引用處罰條例第十二條
    第一項第五款、同條第二項之規定，裁處異議人罰鍰五千四
    百元，並牌照吊銷，於法並無不當，本件異議無理由，應予
    駁回。
六、據上論結，應依道路交通管理處罰條例第八十七條第二項、
    道路交通案件處理辦法第十九條，裁定如主文。
中    華    民    國    97    年    4     月    30    日
                  交通法庭法  官  鍾邦久
以上正本證明與原本無異
如不服本裁定應於送達後5日內向本院提出抗告狀
                          書記官  蔡明峰
中    華    民    國    97    年    4     月    30    日


司法院資訊處製作；財團法人民間司法改革基金會備份。
